【裁判字號】    99,交聲,3314
【裁判日期】    990831
【裁判案由】    聲明異議
【裁判全文】
臺灣臺中地方法院交通事件裁定        99年度交聲字第3314號
原處分機關  交通部公路總局臺中區監理所豐原監理站
異  議  人
即受處分人  甲○○
上列受處分人因違反道路交通管理處罰條例案件，對於交通部公
路總局臺中區監理所豐原監理站於民國99年8月19日所為之處分
（豐監稽違字第裁63-HD0000000號裁決書），聲明異議，本院裁
定如下：
    主    文
原處分關於吊扣駕駛執照拾貳個月部分撤銷。
甲○○汽車駕駛人，駕駛汽車經測試檢定酒精濃度超過規定標準
，吊扣其小型車普通駕駛執照壹年。
    理    由
一、原處分機關處分及移送意旨略以：異議人即受處分人甲○○
    （下稱異議人）於民國99年3月15日，駕駛車牌號碼LU-9967
    號自小客車，在梧棲鎮○○○街，因汽車駕駛人酒精濃度超
    過規定標準，為警舉發。本站嗣於99年8月19日以豐監稽違
    字第裁63-HD0000000號裁決書裁處異議人吊扣駕駛執照12
    個月並施以道安講習，而異議人向公路監理機關申請登記，
    考驗及格後發給汽車駕駛執照，即為駕駛汽車之許可憑證，
    因取得高一級車類駕駛資格者，應換發駕駛執照，並准其駕
    駛較低等級車類之車輛，惟目前公路監理機關實務僅核給最
    高級（內含多合一駕駛資格）汽車駕照1張，且本酒駕違規
    行為或應剝奪其用路權，故本站裁決吊扣其職業聯結車駕照
    云云。
二、聲明異議意旨略以：道路交通管理處罰條例第68條業經刪除
    吊扣各級駕照之規定，異議人因駕駛自小客車違規而被吊扣
    駕駛執照為裁罰不當，有違行政程序法第7條之意旨，請求
    撤銷原處分關於吊扣汽車駕照1年部分等語。
三、按汽車駕駛人飲用酒類後其吐氣所含酒精濃度超過每公升0.
    25毫克或血液中酒精濃度超過百分之0.05以上者，不得駕車
    。又汽車駕駛人，駕駛汽車經測試檢定，有酒精濃度超過規
    定標準者，處15000元以上60000元以下罰鍰，並當場移置保
    管該汽車及吊扣其駕駛執照1年（道路交通安全規則第114條
    第2款及道路交通管理處罰條例第35條第1項第1款參照）。
四、次按異議人行為時之道路交通管理處罰條例第68條規定汽車
    （含機器腳踏車）駕駛人，因違反本條例及道路交通安全規
    則之規定，受吊銷駕駛執照處分時，吊銷其持有各級車類之
    駕駛執照（第68條規定於99年5月5日新修正公布增訂第2項
    ，原條文改列為第1項），依此規定，受吊扣駕駛執照處分
    時，不再吊扣其持有各級車類之駕駛執照，僅於受吊銷駕駛
    執照處分時，始吊銷其持有各級車類之駕駛執照。原處分意
    旨謂：目前公路監理機關實務僅核給最高級（內含多合一駕
    駛資格）汽車駕照1張，且本酒駕違規行為或應剝奪其用路
    權，故本站裁決吊扣其職業聯結車駕照云云。惟94年12月14
    日修正前之道路交通管理處罰條例第68條固規定「汽車駕駛
    人，因違反本條例及道路交通安全規則之規定，受吊扣或吊
    銷駕駛執照處分時，吊扣或吊銷其持有各級車類之駕駛執照
    」，然因原條文將違規駕駛人所持有之各級車類駕駛執照一
    併吊扣或吊銷，失之過酷，影響人民工作及生活甚鉅，於條
    文修正時刪除吊扣駕駛人駕駛執照時，應吊扣駕駛人持有各
    級車類駕駛執照之規定，是依現行道路交通管理處罰條例，
    已無得吊扣駕駛人所持有他級駕駛執照之依據存在，監理機
    關於違反道路交通管理事件裁決書主文中諭知關於吊扣駕駛
    人駕駛執照之處分者，僅得吊扣駕駛人違規時所駕駛該級車
    類之駕駛執照，以限制其繼續駕駛該級車類行駛道路之權利
    ，若駕駛人並無該級車類之駕駛執照，或雖曾持有該級車類
    之駕駛執照，然該駕駛執照業經吊銷、吊扣，即無從再執行
    吊扣該級車類駕駛執照之處分，是原處分意旨上開所稱，實
    非有據。
五、本件異議人考領有聯結車職業駕駛執照，其於前揭時、地，
    係駕駛車牌號碼LU-9967號自小客車，經警檢測其酒精濃度
    超過規定標準之違規事實，為異議人及原處分機關均不爭執
    ，並有臺中縣警察局舉發違反道路交通管理事件通知單、汽
    車駕照基本資料表附卷可稽，堪予認定。依此，本件異議人
    既係駕駛自小客車時有違規之情事，揆諸前揭說明，原處分
    機關依道路交通管理處罰條例第35條第1項、第68條規定所
    為之吊扣駕駛執照處分，僅能限於異議人之小型車普通駕駛
    執照，而不能一概將其各級車類之駕駛執照均予吊扣。原處
    分機關不察，竟吊扣異議人之駕駛執照（含考領之聯結車職
    業駕駛執照），難認適法，本件異議人之聲明異議，為有理
    由，應由本院撤銷原處分關於吊扣異議人駕駛執照12個月部
    分，並就該撤銷部分改諭知如主文第2項所示之處罰。至於
    公路機關因汽車駕駛人取得高一級車類之駕駛資格者，應換
    發駕駛執照，並准其駕駛較低級車類之車輛，而已領有聯結
    車職業駕駛執照者，得駕駛大客車、大貨車、代用大客車、
    大客貨兩用車、曳引車、小型車、輕型機器腳踏車的規定，
    而於實務上僅逐級核給駕駛執照一張，致持有聯結車職業駕
    駛執照者，因駕駛普通小型車違規，而須吊扣小型車普通駕
    駛執照時，產生技術層面之困難，惟行政機關本應時時因應
    法令之變更，而精進其行政執行成效，斷不得因技術層面之
    困難，而置相關法令於不顧，甚或逾越比例原則，是技術層
    面的問題，要難據為原處分並無不當之理由，一併敘明。
六、據上論斷，應依道路交通管理處罰條例第87條第2項，道路
    交通案件處理辦法第20條前段規定，裁定如主文。
中    華    民    國    99    年    8  月    31     日
                      交通法庭    法  官 黃益茂
以上正本證明與原本無異。
如不服本裁定，應於收受送達後5日內向本院提出抗告狀。（應
附繕本）
                                  書記官 蔡秋明
中    華    民    國    99    年    8  月    31     日

司法院資訊處製作；財團法人民間司法改革基金會備份。
